【裁判字號】    95,易,137
【裁判日期】    950320
【裁判案由】    詐欺
【裁判全文】
臺灣臺北地方法院刑事判決               95年度易字第137號
    公  訴  人  臺灣臺北地方法院檢察署檢察官
    被      告  乙○○
                        （現另案在台灣桃園監獄執行中）
上列被告因詐欺案件，經檢察官提起公訴（九十四年度偵緝字第
二一０八號），本院判決如下：
    主  文
乙○○幫助意圖為自己不法之所有，以詐術使人將本人之物交付
，處有期徒刑參月，如易科罰金，以參佰元折算壹日。
    事  實
一、乙○○能預見年籍姓名均不詳自稱「甲○○」之成年男子，
    請求以乙○○名義代為申辦市內電話交其使用，係供其等詐
    欺集團成員作為詐欺犯罪之不法目的之用，竟基於幫助他人
    實施詐欺之不確定故意，於民國九十二年六月十四日（起訴
    書誤載為六月四日），該年籍姓名均不詳自稱「甲○○」之
    成年男子陪同至中華電信股份有限公司臺灣北區分公司桃園
    營運處（下稱中華電信桃園營運處），申請０三–0000
    000號市內電話，裝設在該年籍姓名均不詳自稱「甲○○
    」之成年男子指定之地點即桃園縣龜山鄉○○路仁德巷二二
    號三樓，該詐欺集團成員即不詳年籍姓名自稱「周股長」之
    成年女子遂於九十二年八月二十八日上午某時許以上開電話
    ，向丙○○佯稱：「其係北區稅捐稽徵處人員，請至自動櫃
    員機轉帳辦理退稅事宜。」等語，使丙○○誤信為真而陷於
    錯誤，於同日上午九時九分許在臺北縣泰山鄉○○路○段三
    四二號華南銀行自動櫃員機依指示操作，分三次匯出共計新
    台幣（下同）二十九萬九千九百四十六元，至不知情之董名
    洲（另經不起訴處分確定）在「聯邦銀行南京東路分行」（
    設於台北市中山區○○○路○段一三七號）開立之第八０三
    –0000000000000000號帳戶內，丙○○於
    轉帳完畢後發覺有異，並報警處理，而循線查知上情。
二、案經台灣台北地方法院檢察署檢察官自動檢舉偵查起訴。
    理  由
一、訊據被告乙○○固不否認因該年籍姓名均不詳自稱「甲○○
    」之成年男子所託，申辦上開電話，並交由「甲○○」使用
    之事實，惟否認有何幫助詐欺之犯行，辯稱：「因甲○○告
    知其外地人，身分證遺失，無法申辦市內電話，伊未去過裝
    機地點，伊只覺得奇怪，但沒有問甲○○原因就幫他辦了，
    現在才知是用來騙人，之前申辦電話時並不知道，洵無幫助
    詐欺犯行。」云云。經查：
（一）證人丙○○因遭該不詳年籍姓名自稱「周股長」之成年女
      子以上開被告申請之市內電話施用詐術而陷於錯誤將款項
      匯入不知情之董名洲之前揭聯邦銀行帳戶等情，為被告所
      不否認，並經證人丙○○於警詢中證述明確，且有聯邦銀
      行南京東路分行前揭第八０三–00000000000
      00000號帳戶開戶申請書、印鑑卡、董名洲國民身分
      證影本、帳戶明細等資料影本各一件、中華電信桃園營運
      處九十三年二月四日桃服字第九三Ｃ０六０００一四號函
      附上開（０三）0000000號電話客戶資料表即市內
      電話業務申請書影本一件在卷可憑，足認被告所申請之上
      開市內電話曾遭該不詳年籍姓名自稱「周股長」之成年女
      子作為實施詐欺犯行之用無誤。
（二）本院審理時經審判長質之被告：「（審判長問：你遺失身
      分證申請補發之手續是否繁雜？）不會，當天申請當天就
      領到，（審判長問：中華電信桃園業營運處有無規定不是
      在地人不得申請電話？）沒有，（審判長問：申請補發身
      分證手續不繁雜且當天申請當天領到，到中華電信申請電
      話，也只需要自己的身分證件即可，也不限定在地居民才
      可以申請，甲○○不自己申請，你不覺得奇怪嗎？）我覺
      得奇怪，（審判長問：你覺得奇怪，沒有問他嗎？）沒有
      。」等語（詳本院九十五年三月六日審判筆錄），被告年
      已五十餘歲，有相當社會歷練，當知依社會常情，市內電
      話係一般社會生活所必需之物，而申請裝設市內電話並無
      任何特殊之限制，且一般個人皆得因其需求自備國民身分
      證即可申請數支市內電話，豈有以身分證遺失、非在地人
      等荒謬理由，委託他人代為申請之理？況經本院遍查法務
      部戶役政連結作業系統，並無甲○○之人，有該系統查詢
      表一件在卷可憑，被告既不知自稱甲○○之人之真實姓名
      ，即率代其申請市內電話，裝機地址復為自己從未造訪之
      處，近數年來台灣地區詐欺集團以電話通話方式詐騙他人
      轉帳取款之社會事件層出不窮，被告應可預先其受該年籍
      姓名均不詳自稱「甲○○」之人請求以被告名義代為申辦
      市內電話交其使用，係供詐欺集團成員作為詐欺犯罪之不
      法目的之用，以逃避警方查緝詐欺集團主要成員，足認被
      告基於幫助他人實施詐欺之不確定故意甚明。被告所辯不
      知申辦上開電話係幫助詐欺云云，屬事後卸責之詞，殊不
      足採。
    綜上所述，本件事證業已明確，被告幫助詐欺犯行堪以認定
    。
二、按刑法上之幫助犯，係對於犯罪與正犯有共同之認識，而以
    幫助之意思，對於正犯資以助力，而未參與實施犯罪之行為
    者而言（最高法院七十五年度台上字第一五○九號、八十四
    年度台上字第五九九八號、第六四七五號、八十八年度台上
    字第一二七○號判決亦同此意旨）；是以，如未參與實施犯
    罪構成要件之行為，且係出於幫助之意思提供助力，即屬幫
    助犯，而非共同正犯。本件被告基於幫助之犯意，提供上開
    市內電話予該姓名年籍不詳自稱「甲○○」之成年男子及該
    姓名年籍不詳自稱「周股長」之成年女子所屬之犯罪集團，
    以詐術使被害人丙○○陷於錯誤，而匯款至前揭帳戶，並無
    證據證明被告有參與詐欺犯行之構成要件行為，核其所為係
    幫助犯刑法第三百三十九條第一項詐欺取財罪。被告幫助他
    人犯前開罪名，係刑法第三十條第一項所定之幫助犯，依同
    法第三十條第二項之規定，按正犯之刑減輕之。起訴書就被
    告前揭犯罪事實論涉共同詐欺犯行，惟如上述，被告係犯幫
    助詐欺罪，本院業於九十五年三月六日審理時當庭諭知，附
    此說明。爰審酌被告之素行、犯罪動機、目的、幫助詐欺取
    財之犯行，擾亂社會秩序，對被害人丙○○財產造成損害之
    程度、犯罪後否認犯行之態度等情狀，量處如主文所示之刑
    ，並諭知易科罰金之折算標準。
據上論斷，應依刑事訴訟法第二百九十九條第一項前段，刑法第
三百三十九條第一項、第三十條第一項前段、第二項、第四十一
條第一項前段，罰金罰鍰提高標準條例第一條前段、第二條，判
決如主文。
本案經檢察官高怡修到庭執行職務
中    華    民    國    95    年    3     月    20    日
                  刑事第十庭審判長法  官  林婷立
                                  法  官  紀文惠
                                  法  官  黃雅芬
如不服本判決，應於判決送達後十日內，向本院提出上訴狀。
                                  書記官  林碧華
中    華    民    國    95    年    3     月    20    日
附錄本案論罪法條
刑法第三百三十九條第一項
意圖為自己或第三人不法之所有，以詐術使人將本人或第三人之
物交付者，處五以下有期徒刑、拘役或科或併科一千元以下罰金
。


司法院資訊處製作；財團法人民間司法改革基金會備份。
